臺灣桃園地方法院刑事判決　　　　　　　94年度易字第1044號
公　訴　人　臺灣桃園地方法院檢察署檢察官
被　　　告　乙○○
上列被告因詐欺案件，經檢察官提起公訴（94年度偵緝字第417
號），被告於準備程序進行中，就被訴事實為有罪之陳述，本院
告知其簡式審判程序之旨，聽取當事人意見後，裁定由受命法官
獨任依簡式審判程序審理，茲判決如下：
    主  文
乙○○幫助掩飾因自己重大犯罪所得財物，處有期徒刑參月，如
易科罰金，以參佰元折算壹日。
    事  實
一、乙○○因經濟窘困，亟欲向其先生之某真實姓名、年籍不詳
    成年友人借款，雖知該友人向其提出借用銀行存摺、提款卡
    之要求不合理，亦預見將銀行存摺、提款卡提供予該友人，
    可能是要供常業詐欺集團掩飾或隱匿其等重大犯罪所得財物
    之用，竟仍不違背其本意，而基於提供自己銀行存摺、提款
    卡予不明之人幫助掩飾常業詐欺集團因自己重大犯罪所得財
    物之犯意，於民國92年9 、10月間某日，在不詳處所，將其
    於92年9 月18日在第一商業銀行竹北分行開設之0000000000
    0000號帳戶之存摺、提款卡交予該名友人，而借得新臺幣（
    下同）5,000 元。該存摺、提款卡隨即流入以真實姓名、年
    籍不詳綽號「黃哥」之成年男子為首，成員包括廖永修、黃
    琳安（2 人經本院以93年度簡字第558 、559 號判決，各判
    處有期徒刑1 年8 月，緩刑5 年確定）之常業詐欺集團手中
    ，其等並自92年10月18日起至93年1 月12日止，基於常業詐
    欺之犯意聯絡，以刊登廣告偽稱如加入會員可享伴遊、色情
    油壓、指壓等服務，或以手機簡訊向不特定人通知中獎或信
    用卡帳戶有異等方式，使如附表所示之人陷於錯誤而匯款至
    該集團以不詳方式取得如附表所示之帳戶，得手後取出花用
    而賴此維生。其中，該集團於92年11月5 日以上開方式詐騙
    己○○將100,000 元匯入高強生設於華南商業銀行北桃園分
    行之000000000000號帳戶後（如附表編號13所示），即分別
    於92年11月7 日轉帳150 元、18000 元；92年11月13日轉帳
    20 0元、300 元至乙○○前開帳戶後再為提領，藉以掩飾該
    集團常業詐欺犯罪所得財物。嗣93年1 月15日廖永修為警緝
    獲，因未能按時繳納租屋處之租金，經房屋仲介業者卜正文
    前往查訪，在屋內發現乙○○上開帳戶，乃於93年3 月5 日
    報警處理，因而循線查知上情。
二、案經苗栗縣政府警察局移送臺灣桃園地方法院檢察署檢察官
    偵查起訴。
    理  由
一、訊據被告乙○○對於其因亟需用錢而將銀行存摺、提款卡交
    與其先生友人，並因此向該人借得5,000 元之事實，業於本
    院審理時坦承不諱（見本院卷第27、30頁），並有第一商業
    銀行竹北分行於93年4 月2 日以93一竹北字第71號函檢送之
    被告開戶資料及開戶迄今交易往來明細在卷可稽（見偵查卷
    第17 0至174 頁）。而如附表所示之被害人被以如事實欄所
    載手法詐騙之經過，亦經各被害人於警詢時證述綦詳（見偵
    查卷第32至34、39至41、45至47、51至53、58至60、66至68
    、73至75、79至81、86至88、93至95、99至101 、109 至11
    2 、115 至117 、120 至122 、125 至127 頁），觀之該集
    團詐騙之金額、密集性及廖永修、黃琳安於警詢時證稱其等
    每詐得100,000 元可分10,000元等情（見偵查卷第9 至24頁
    ），「黃哥」、廖永修、黃琳安對上開被害人所為，乃係以
    對不特定廣大民眾反覆為同種類行為為目的之職業性犯罪，
    應為常業詐欺犯無誤，廖永修、黃琳安亦因上開犯行，經本
    院以93年度簡字第558 、559 號判決認係犯刑法340 條之常
    業詐欺罪，各判處有期徒刑1 年8 月，緩刑5 年在案，有上
    開判決附卷可考。又該詐騙集團，確有將詐得之金錢轉入被
    告銀行帳戶再加提領之事實，除有證人即被害人己○○之證
    詞可憑（見偵查卷第125 至127 頁），並有被告上開帳戶交
    易往來明細、華南商業銀行北桃園分行提供之高強生所開設
    000000000000號帳戶基本資料及被害人己○○提供之匯款資
    料（見偵查卷第128 、129 、137 、138 、173 頁）可資核
    對。另於金融機關申請開設帳戶，並無何特殊限制，若有需
    要，均可自行申請，此乃眾所周知之事實，則借用他人提供
    之帳戶，客觀上可預見目的係供為某筆資金或有價證券之存
    入後再行領出或兌現之用，且係有意隱瞞其流程及避免使行
    為人身分曝光。是被告表示其有預見出借銀行存摺及提款卡
    將供不法目的使用，並表示願意認罪（見本院卷第27、30頁
    ），未違情理。至被告被查獲之經過，則經證人卜正文於警
    詢時證述翔實（見偵查卷第5 至8 頁）。綜上，被告犯行明
    確，應依法論科。
二、按掩飾或隱匿因自己重大犯罪所得財物或財產上利益之行為
    ，為洗錢防制法所稱「洗錢」，洗錢防制法第2 條第1 款定
    有明文。被告提供自己之銀行存摺、提款卡與先生之友人，
    供為「黃哥」、廖永修、黃琳安等人將從事常業詐欺所得財
    物轉入其帳戶，致偵查機關無法再由帳戶追查提款人，核其
    所為，係犯洗錢防制法第9 條第1 項、刑法第30條第1 項前
    段之幫助洗錢罪。公訴人雖認被告上開所為係犯洗錢防制法
    第9 條第2 項之洗錢罪（見本院卷第27頁），然按洗錢防制
    法第9 條第2 項之洗錢罪係以犯同法第2 條第2 款之罪，即
    為掩飾、收受、搬運、寄藏、故買或牙保他人因重大犯罪所
    得財物或財產上利益之行為，為其構成要件，而據前所述，
    被告並未為上開洗錢防制法第9 條第2 項之構成要件行為，
    僅係提供自己之帳戶與其先生之友人以供「黃哥」等人從事
    常業詐欺不法犯行，致偵查機關無法再由帳戶追查提款人，
    被告應係幫助掩飾、隱匿他人自己從事常業詐欺罪，公訴人
    所指法條容有未洽，惟基本事實相同，爰依法變更檢察官所
    引應適用之法條。被告幫助洗錢罪，依刑法第30條第2 項規
    定，應按正犯減輕之。又被告於本院審理時自白，應依洗錢
    防制法第9 條第5 項後段之規定，遞予減輕其刑。爰審酌被
    告提供帳戶供掩飾他人從事重大犯罪活動，嚴重影響社會正
    常交易安全，惟犯罪後坦承犯行，態度尚稱良好，暨其犯罪
    之動機、目的、素行等一切情況，檢察官具體求處被告有期
    徒刑3 月，應屬妥適，茲量處如主文所示之刑，並諭知易科
    罰金之折算標準。至被告出借銀行存摺、提款卡與其先生友
    人後，雖因此向該友人借得5,000 元，然此筆金額仍應依消
    費借貸之法律關係返還該人，自不在洗錢防制法第12條規定
    應予沒收之列，併予敘明。
據上論斷，應依刑事訴訟法第273 條之1 第1 項、第299 條第1
項前段、第300 條，洗錢防制法第9 條第1 項、第5 項，刑法第
11條前段、第30條第1 項前段、第2 項、第41條第1 項前段，罰
金罰鍰提高標準條例第2 條，判決如主文。
中　　華　　民　　國　　94　　年　　9 　　月　　28　　日
                  刑事第十庭    法　官　許炎灶
以上正本證明與原本無異。
如不服本判決，應於判決送達後10日內向本院提出上訴狀（應附
繕本），上訴於臺灣高等法院。
  　　　　　　　　　　　　　　　書記官　文巧雲
中　　華　　民　　國　　94　　年　　9 　　月　　28　　日
附錄本案論罪科刑法條：洗錢防制法第9條第1項。
犯第 2 條第 1 款之罪者，處 5 年以下有期徒刑，得併科新臺幣
三百萬元以下罰金。
犯第 2 條第 2 款之罪者，處 7 年以下有期徒刑，得併科新臺幣
五百萬元以下罰金。
以犯前二項之罪為常業者，處 3 年以上 10 年以下有期徒刑，得
併科新臺幣 1 百萬元以上 1 千萬元以下罰金。
法人之代表人、法人或自然人之代理人、受雇人或其他從業人員
，因執行業務犯前三項之罪者，除處罰行為人外，對該法人或自
然人並科以各該項所定之罰金。但法人之代表人或自然人對於犯
罪之發生，已盡力監督或為防止行為者，不在此限。
犯前四項之罪，於犯罪後六個月內自首者，免除其刑；逾六個月
者，減輕或免除其刑；在偵查或審判中自白者，減輕其刑。
 附表：
┌──┬─────┬────────┬────────────┬──────┐
│編號│被害人姓名│ 匯  款  時  間 │ 匯    款     帳     號 │ 匯 款 金 額│
│    │          │                │                        │ （新臺幣） │
├──┼─────┼────────┼────────────┼──────┤
│ 1  │ 庚○○   │92年10月28日下午│日盛國際商業銀行戶名為高│99,099元    │
│    │          │10時許          │強生帳號為00000000000000│            │
│    │          │                │號                      │            │
├──┼─────┼────────┼────────────┼──────┤
│ 2  │ 丑○○   │92年10月31日下午│同上                    │33,557元    │
│    │          │1時許           │                        │            │
├──┼─────┼────────┼────────────┼──────┤
│ 3  │ 卯○○   │92年10月31日下午│同上                    │29,989元    │
│    │          │11時許          │                        │            │
├──┼─────┼────────┼────────────┼──────┤
│ 4  │ 癸○○   │92年10月31日凌晨│同上                    │15,103元    │
│    │          │1時許           │                        │            │
├──┼─────┼────────┼────────────┼──────┤
│ 5  │ 辰○○   │92年11月3 日下午│同上                    │5,055元     │
│    │          │3 時許          │                        │            │
├──┼─────┼────────┼────────────┼──────┤
│ 6  │ 甲○○   │92年11月3日下午6│同上                    │100,000元   │
│    │          │時許            │                        │            │
├──┼─────┼────────┼────────────┼──────┤
│ 7  │ 龔哲弘   │92年11月3 日下午│同上                    │7,882元     │
│    │          │11時許          │                        │            │
├──┼─────┼────────┼────────────┼──────┤
│ 8  │ 寅○○   │92年11月3 日凌晨│同上                    │3,030元     │
│    │          │1 時許          │                        │            │
├──┼─────┼────────┼────────────┼──────┤
│ 9  │ 戊○○   │92年11月3 日凌晨│同上                    │21,112元    │
│    │          │1 時許          │                        │            │
├──┼─────┼────────┼────────────┼──────┤
│ 10 │ 子○○   │92年10月23日下午│遠東國際商業銀行戶名為林│2,982元     │
│    │          │2 時許          │金成帳號為00000000000000│            │
│    │          │                │543號                   │            │
├──┼─────┼────────┼────────────┼──────┤
│ 11 │ 丁○○   │92年10月23日下午│同上                    │2,000元     │
│    │          │1 時許          │                        │            │
├──┼─────┼────────┼────────────┼──────┤
│ 12 │ 辛○○   │92年10月27日凌晨│同上                    │10元        │
│    │          │2 時許          │                        │            │
├──┼─────┼────────┼────────────┼──────┤
│ 13 │ 己○○   │92年11月5 日下午│華南商業銀行北桃園分行戶│100,000元   │
│    │          │2 時30分許      │名為高強生帳號為00000000│            │
│    │          │                │4431號                  │            │
├──┼─────┼────────┼────────────┼──────┤
│ 14 │ 壬○○   │92年10月29日下午│遠東國際商業銀行戶名為林│4,000元     │
│    │          │7 時許          │金成帳號為00000000000000│            │
│    │          │                │號                      │            │
├──┼─────┼────────┼────────────┼──────┤
│ 15 │ 丙○○   │92年10月31日下午│同上                    │10,711元    │
│    │          │3 時許          │                        │            │
└──┴─────┴────────┴────────────┴──────┘
